臺灣高等法院臺南分院刑事判決
111年度金上訴字第1066號
上  訴  人  
即  被  告  余文豪



上列上訴人因詐欺等案件，不服臺灣雲林地方法院110年度訴緝
字第17號中華民國111年6月30日第一審判決（起訴案號：臺灣雲
林地方檢察署107年度偵字第3613號、106年度少連偵字第51號、
107年度偵字第1777號、107年度偵字第3968號、107年度偵字第5
919號、107年度偵字第7897號、108年度少連偵字第11號、108年
度偵字第3288號），提起上訴，本院判決如下：
    主  文
上訴駁回。
    理  由
一、刑事訴訟法第348條第2項、第3項分別規定：「對於判決之
    一部上訴者，其有關係之部分，視為亦已上訴。但有關係之
    部分為無罪、免訴或不受理者，不在此限。」、「上訴得明
    示僅就判決之刑、沒收或保安處分一部為之」。查被告於本
    院審理已坦承犯行，並表明僅針對量刑提起上訴，請求本院
    從輕量刑（見本院卷第213頁、第262頁），因此，依據上開
    規定，本件審判範圍僅止於量刑而已，關於被告的犯罪事實
    、證據及理由（包含罪名、所犯法條、量刑），均非本院審
    理的範圍，並引用第一審判決書之記載。
二、被告提起上訴主張本件與其前案即臺灣南投地方法院、臺灣
    高等法院臺中分院的犯罪手法、情節並無不同，然本件所量
    定之刑卻較重，有違比例、公平正義原則，請求從輕量刑云
    云。
三、量刑之輕重，係事實審法院得依職權自由裁量之事項，茍已
    斟酌刑法第57條各款所列情狀而未逾越法定刑度，且符合罪
    刑相當原則，則不得遽指為違法。原審判決就被告量刑部分
    ，已審酌我國近年來詐欺集團猖獗，除造成遭詐騙之被害人
    受有財物損失，更嚴重影響社會安定秩序，而被告並非毫無
    勞動能力之人，竟不思循正途謀取所需，僅因貪圖參與犯罪
    之不法報酬，率爾參與本件詐欺、致被害人受有財產損害，
    復使不法份子得以隱匿真實身分及犯罪所得之去向，減少遭
    查獲之風險，助長犯罪，破壞社會秩序及社會成員間之互信
    基礎甚鉅，顯見其價值觀念嚴重偏差，誠值非難；又本件的
    詐欺集團涉案人數眾多，分工細密，此類型之犯罪，乃經過
    縝密計畫所進行之預謀犯罪，依其人員、組織之規模、所造
    成之損害及範圍，非一般性之詐欺個案可比，犯罪之惡性與
    危害社會安全甚鉅，自不宜輕縱；惟念及被告合於一般洗錢
    罪之自白減輕刑責事由，且於偵審中均坦承犯行，節省司法
    資源，犯後態度尚可；再考量其所屬的詐欺集團詐騙對象人
    數眾多、所詐得款項數額非低、被告並未賠償如各被害人及
    其固未親自實施加重詐欺取財及洗錢等行為，然其經由介紹
    人員至「常山」詐欺集團參與收簿之分工，並從中抽成牟利
    ，給予組織犯罪必要之運作人力，實質上擴大詐欺集團犯罪
    之規模，犯罪情節尚非輕微；兼衡被告自陳為○○肄業之智識
    程度，入監執行前曾從事○○工作，家中尚有配偶及年僅3歲
    、9歲之2名子女之家庭生活、工作經濟狀況等一切情狀，分
    別量處如原審判決附表二之2「所犯罪名及宣告刑」欄所示
    之刑。復斟酌被告所為均屬加重詐欺取財及洗錢之集團性犯
    罪，犯罪方式與態樣均屬雷同，各次犯行之時間，甚為接近
    ，為免其因重複同種類犯罪，以實質累加之方式定應執行刑
    ，致使刑度超過其行為之不法內涵，而違反罪責原則，爰就
    其所犯之17罪，定其應執行有期徒刑3年2月等語（見原判決
    第75-76頁），足認原審判決業以行為人之責任為基礎，斟
    酌刑法第57條之各款事由而為刑之量定，並於理由欄中詳加
    論敘載明，既未逾越法定刑度，亦未違反比例原則或罪刑相
    當原則，難認有何濫用權限情形；況加重詐欺罪之法定刑為
    「1年以上7年以下有期徒刑，得併科新臺幣100萬元以下罰
    金」，原審斟酌被告各罪的情節，而分別量處有期徒刑1年3
    月至1年7月，核屬低度刑之列，難認有量刑過重之情，所定
    之應執行刑部分，僅量定有期徒刑3年2月，已折讓甚多之刑
    度，極為優惠被告，客觀上已無往下調降之可能。
四、至被告指稱本件與前案（即臺灣南投地方法院、臺灣高等法
    院臺中分院）的犯罪手法、情節相同，但本件卻量定較重之
    刑度，有違公平、正義原則云云，然上開案件所量定之刑係
    介於有期徒刑1年3月至1月7月之間，有其前案資料可稽，與
    本件的量刑大致相當，況個案所考量之點並不相同，自不得
    抽象的以其他個案來指摘本件量刑不當，被告此部分的理由
    ，顯屬無據。
五、綜上，被告提起上訴指摘原審量刑過重，請求從輕量刑，為
    無理由，應予駁回。
據上論結，應依刑事訴訟法第368條、第373條，判決如主文。
本案經檢察官施家榮提起公訴，檢察官黃朝貴到庭執行職務。
中　　華　　民　　國　　111 　年　　9 　　月　　29　　日
                  刑事第六庭    審判長法  官　吳勇輝
                                      法  官　包梅真
                                      法　官　黃國永
以上正本證明與原本無異。
如不服本判決應於收受送達後20日內向本院提出上訴書狀，其未
敘述上訴理由者，並得於提起上訴後20日內向本院補提理由書（
均須按他造當事人之人數附繕本）「切勿逕送上級法院」。
                                      書記官　葉宥鈞 
中　　華　　民　　國　　111 　年　　9 　　月　　29　　日
附錄本案論罪科刑法條：
中華民國刑法第339條之4
犯第339條詐欺罪而有下列情形之一者，處1年以上7年以下有期
徒刑，得併科1百萬元以下罰金：
一、冒用政府機關或公務員名義犯之。
二、三人以上共同犯之。
三、以廣播電視、電子通訊、網際網路或其他媒體等傳播工具，
    對公眾散布而犯之。
前項之未遂犯罰之。
洗錢防制法第2條
本法所稱洗錢，指下列行為：
一、意圖掩飾或隱匿特定犯罪所得來源，或使他人逃避刑事追訴
    ，而移轉或變更特定犯罪所得。
二、掩飾或隱匿特定犯罪所得之本質、來源、去向、所在、所有
    權、處分權或其他權益者。
三、收受、持有或使用他人之特定犯罪所得。
洗錢防制法第14條
有第2條各款所列洗錢行為者，處7年以下有期徒刑，併科新臺幣
5百萬元以下罰金。
前項之未遂犯罰之。
前2項情形，不得科以超過其特定犯罪所定最重本刑之刑。